【裁判字號】    95,勞簡上,14
【裁判日期】    950517
【裁判案由】    給付資遣費
【裁判全文】
臺灣臺北地方法院民事判決            95年度勞簡上字第14號
上  訴  人  台灣不動產鑑定有限公司
法定代理人  甲○○
被上訴人    丙○○
訴訟代理人  乙○○
上列當事人間請求給付資遣費事件，上訴人對於中華民國94年11
月24日本院臺北簡易庭94年度北勞簡字第108號第一審判決提起
上訴，本院於民國95年4月26日言詞辯論終結，判決如下：
    主      文
上訴駁回。
第二審訴訟費用由上訴人負擔。
    事實及理由
一、本件被上訴人起訴主張：其自民國86年8月28日起任職上訴
    人公司，上訴人於94年6月21日透過其公司經理游君毅，以
    公司業務緊縮為由終止兩造間之勞動契約，被上訴人已於94
    年6月29日辦理離職交接完畢。上訴人既以業務緊縮為由終
    止系爭勞動契約，自應依勞動基準法（下稱勞基法）第17
    條規定給付資遣費計新台幣（下同）310,000元。再上訴人
    未經預告期間即終止系爭勞動契約，自應依勞基法第16條第
    3項規定給付預告期間工資計40,000 元。又上訴人短少給付
    被上訴人94年6月份工資計7,000元。合計上訴人應給付被上
    訴人357,000元。又縱認上訴人於94 年6月21日並無終止契
    約之意，惟兩造於94年7月21日已達成繼續勞動契約之合意
    ，但被上訴人於94年7月26日及同年月27日至上訴人公司欲
    提供勞務時，竟遭上訴人公司拒絕，且上訴人給付之94年6
    月份工資有短少7,000元，被上訴人遂於94年7月27日以存證
    信函通知終止系爭勞動契約，上訴人仍應給付上開資遣費、
    預告期間工資及94年6月份未付工資。又被上訴人對上訴人
    原有請求給付預告期間工資、資遣費及全額薪資之債權，但
    上訴人竟對被上訴人為減薪及解僱之行為，侵害被上訴人上
    開債權，上訴人公司應依民法第184條第1項前段對被上訴人
    負損害賠償責任。縱認被上訴人對上訴人公司並無上開債權
    ，但被上訴人任職上訴人公司以來均盡心盡力為上訴人公司
    提供勞務，惟上訴人公司竟為規避給付退休金之義務，非法
    解僱被上訴人，故意以背於善良風俗之方法加損害於被上訴
    人，自應依民法第184條第1項後段規定負損害賠償責任。又
    上訴人公司未經預告期間即終止系爭勞動契約，復未給付資
    遣費，已違反勞基法第17條、第22 條第2項及第16條第3項
    規定，應依民法第184條第2項規定負損害賠償責任。被上訴
    人因上訴人上開行為所受損害計357,000元。原審被告甲○
    ○為上訴人公司法定代理人，原審被告游君毅為上訴人公司
    經理，均屬公司法上規定之負責人，其等均應依民法第28條
    及公司法第23條第2項規定與上訴人公司負連帶損害賠償責
    任等情，爰依系爭勞動契約、勞基法第16條、第17條規定、
    民法第184條、第28條及公司法第23條第2項規定，求為命上
    訴人與游萬長及游君毅連帶給付被上訴人357,000元，及自
    起訴狀繕本送達上訴人及游萬長、游君毅翌日起至清償日止
    ，按週年利率5%計付法定遲延利息之判決。
    上訴人則以：上訴人公司之受僱人游君毅並未向被上訴人為
    終止系爭勞動契約之表示，縱游君毅有為該表示，但游君毅
    亦無代表上訴人公司之權限，亦不能以游君毅之表示認定上
    訴人有終止契約之表示。被上訴人未經許可即於94年6月29
    日自行離職，上訴人於94年7月6日及同年7月8日以存證信函
    催告被上訴人回上訴人公司工作，但未獲被上訴人置理，上
    訴人遂於94年8月1日及同年9月2日以存證信函通知被上訴人
    終止系爭勞動契約。被上訴人雖於94年7月27日至上訴人公
    司，但上訴人公司上班時間為上午九時，但被上訴人遲至下
    午四時始至上訴人公司，可見被上訴人並無提出勞務之意。
    系爭勞動契約既因被上訴人未至上訴人公司任職而終止，上
    訴人自毋庸給付預告期間工資及資遣費。又被上訴人已依約
    給付94年6月份工資，至被上訴人主張之7,000元部分，係屬
    獎金，視上訴人公司業績而定，其金額並不固定，被上訴人
    於94年6月間有請假及曠職情事，自無工作獎金可資領取，
    上訴人並無短發工資之情事等語，資為抗辯。而聲明求為被
    上訴人之訴駁回。
    原判決判命上訴人應給付被上訴人資遣費292,917元，及自
    94年8月13日起至清償日止，按週年利率5% 計算之法定遲延
    利息。並駁回被上訴人其餘請求。上訴人就原判決命其給付
    部分，提起上訴，聲明求為原判決不利於上訴人之部分廢棄
    ；該廢棄部分，被上訴人第一審之訴駁回。被上訴人就原判
    決駁回其請求部分，則未上訴，於本院聲明求為上訴駁回。
    故本院僅就被上訴人請求給付資遣費部分為審理。
二、查被上訴人自86年8月28日起任職上訴人公司，被上訴人之
    勞工保險於94年7月1日自上訴人公司退保。被上訴人於94
    年7月27日以上訴人不法終止契約意圖規避給付資遣費、違
    反勞動法規為由終止系爭勞動契約。上訴人於94年8月1日以
    被上訴人曠職為由終止系爭勞動契約之事實，有勞工保險卡
    、上訴人94年7月21日台正字第7614號函、台北市政府勞工
    局（下稱勞工局）勞資爭議案件協調會紀錄、被上訴人94
    年7月27日存證信函、上訴人94年8月1日存證信函、保險對
    象投保歷史列印表、信俸袋等件在卷可查（見原審卷第8頁
    至第16頁、第33頁、第61頁至第64頁），並為兩造所不爭，
    堪信為真實。至被上訴人主張上訴人應給付其資遣費，則為
    上訴人所否認，並以上開情事置辯。經查：
（一）被上訴人雖主張上訴人於94年6月21日有透過其公司經理
      游君毅以公司業務緊縮為由終止系爭勞動契約，惟為上訴
      人所否認。查，被上訴人於94年7月21日在勞工局勞資爭
      議案件協調會上陳稱：94年6月21日游君毅主動告知公司
      因法令規定無估價師執照，故將在10月轉型或轉業，恐無
      力支付薪資，雇主要求減薪或自動離職。本人要求雇主應
      給付資遣費，有勞工局勞資爭議案件協調會紀錄（勞方意
      見欄）乙份在卷可查（見原審卷第14頁），依被上訴人向
      勞工局聲請勞資爭議案件協調之申請意旨，可知上訴人公
      司於94年6月21日僅是向被上訴人表示，將給予其減薪處
      分或請被上訴人自請離職，但未向被上訴人表示不再與其
      繼續系爭勞動契約為終止契約之意。再游君毅到場證稱：
      「原告（即上訴人）常常有說要換工作，我也叫他不要走
      好好工作。…」（見原審卷第46頁），故游君毅於94年6
      月21日並未向被上訴人為終止契約之表示。上訴人公司復
      於94年7月6日及同年月8日發存證信函予被上訴人，要求
      其立即回上訴人公司工作，有存證信函二份在卷可稽（見
      原審卷第53頁至第54頁），又於94年7月21日發函勞工局
      表示：「公司自始無辭退丙○○君之意，其職務一直空缺
      者。」，有上訴人公司94年7月21日函附卷可查（見原審
      卷第11 頁），若上訴人公司確於94年6月21日有向被上訴
      人為終止契約之表示，應不會於94年7月6日、8日及21日
      ，屢次發函被上訴人請其儘速回上訴人公司工作，及向勞
      工局陳稱其始終無終止契約之意。益認上訴人公司並未於
      94年6 月21日向被上訴人為終止契約之意思表示。至被上
      訴人主張上訴人於94年7月1日將其之勞工保險予以退保，
      可見上訴人已經終止系爭勞動契約。然查游君毅到場證稱
      ：被上訴人向會計小姐表示其已向上訴人公司董事長甲○
      ○辭職並獲同意，請自94年7月1日起將其之勞工保險及全
      民健康保險予以退保（見本院卷第36頁）等語，故被上訴
      人之勞工保險於94年7月月1日自上訴人公司退保，係因被
      上訴人聲稱其已向甲○○自請離職，並非因上訴人終止系
      爭勞動契約。自不能以被上訴人之勞工保險自94年7月1日
      起即至上訴人公司退保，推認上訴人有於94年6月21日對
      被上訴人為終止契約之意思表示。被上訴人此部分主張，
      亦無可取。
（二）上訴人抗辯被上訴人已向其為自請離職之表示云云，為被
      上訴人所否認。查上訴人公司董事長甲○○否認被上訴人
      有向其為自請離職之表示（見本院卷第34頁），且甲○○
      亦表示：被上訴人於94年6月29日、30日有向其表示辭職
      ，但其向被上訴人表示是否再考慮，被上訴人亦表示同意
      （見本院卷第34頁）等語，被上訴人既向甲○○表示再考
      慮是否自請離職，可見被上訴人於94年6月29日、30日並
      未向上訴人公司為終止系爭勞動契約之表示。則雖上訴人
      公司會計小姐係應被上訴人之要求而將被上訴人之勞工保
      險及全民健康保險予以退保，充其量僅是上訴人公司行政
      辦理之問題，不能因此推認被上訴人已自請離職。上訴人
      此部分抗辯，並無可取。
（三）嗣被上訴人於94年7月21日在勞工局同意依上訴人94年7
      月21日傳真函文辦理，而上訴人94年7月21日函文已表達
      請被上訴人回上訴人公司任職之意，已如前述，可見兩造
      於94年7月21日已達成被上訴人繼續至上訴人公司任職之
      合意。再被上訴人於94年7月27日下午4時有至上訴人公司
      ，為兩造所不爭，但當時在上訴人公司內之游君毅並未讓
      被上訴人進入辦公室，業據游君毅到場證述明確（見本院
      卷第36頁至第37頁），則被上訴人於94年7月27日下午既
      至上訴人公司，可見被上訴人已有提出勞務之意，若上訴
      人同意被上訴人繼續任職上訴人公司，理應會要求其公司
      人員讓被上訴人進入上訴人公司工作；參酌勞工保險條例
      第11條規定，符合該條例第6條規定之勞工，各投保單位
      應於其所屬勞工到職、入會、到訓、離職、退會、結訓之
      當日，列表通知保險人。故雇主應於其勞工離職時始得列
      表通知保險人。兩造既於94年7月21日達成被上訴人繼續
      任職上訴人公司之合意，而被上訴人之勞工保險已於94年
      7月1日自上訴人公司退保後，已如前述，則若上訴人有使
      被上訴人繼續任職上訴人公司之意，自應於94年7月21 日
      達成上開協議之後，即著手為被上訴人辦理投保勞工保險
      ，然上訴人自94年7月1日之後並未為被上訴人辦理投保勞
      工保險手續，有保險對象投保歷史列印表乙份附卷可參（
      見原審卷第33頁），堪認上訴人於94年7月27日被上訴人
      至公司時，顯有不再使系爭勞動契約繼續之意，且進而拒
      絕其進入公司向其為不再使系爭勞動契約繼續之表示，足
      認上訴人確有於94年7月27日向被上訴人為終止系爭勞動
      契約之意思。上訴人復不能證明其有勞基法第11條、第12
      條及第20條規定之終止勞動契約事由，則上訴人上開94年
      7月27日終止契約表示自與勞基法規定不符，自屬違反勞
      工法令，被上訴人於94年7月27日以上訴人上開不法終止
      事由依勞基法第14條第1項第6款規定終止系爭勞動契約，
      自屬有據。
（四）上訴人雖抗辯游君毅於94年7月27日之所以不讓被上訴人
      進入上訴人公司，係因甲○○不在公司，且被上訴人持有
      攝影機並正在錄影，被上訴人復於94年7月27日下午四時
      始自上訴人公司，可見其無提出勞務之意云云。然查被上
      訴人於94年7月27日至上訴人公司以前，系爭勞動契約仍
      然存在，且兩造尚於94年7月21日達成被上訴人繼續至上
      訴人公司工作之合意，則縱認游君毅僅為上訴人公司之受
      僱員工無代表上訴人公司之權限，仍應讓被上訴人繼續至
      上訴人公司工作，毋庸負責人甲○○特別交代或在場。又
      縱被上訴人於94年7月27日至上訴人公司工作持有攝影機
      且正在攝影，但上訴人不能證明其公司有辦公室不能攝影
      之規定，且上訴人公司亦未要求被上訴人不得攝影，為兩
      造所不爭，難認上訴人公司可以被上訴人持有攝影機且正
      在攝影為由認為被上訴人無提出勞務之意思而拒絕被上訴
      人至上訴人公司任職。再被上訴人既於94年7月27日至上
      訴人公司，可認被上訴人已有提出勞務之意，此不因被上
      訴人至上訴人公司之時間而有不同。上訴人此部分抗辯，
      為無可取。上訴人另抗辯被上訴人持有上訴人公司之鑰匙
      ，其可自行進入上訴人公司云云。然查依上訴人公司之行
      為已可認定其於94年7月27日向被上訴人為終止契約之表
      示，已如前述，自不因被上訴人是否尚持有上訴人公司之
      鑰匙而有不同。上訴人復云其公司承辦人員係應被上訴人
      之要求而為上訴人辦理退保，其於94年7月27日並無辭退
      上訴人之意。惟兩造既於94年7月21日達成合意使被上訴
      人繼續在上訴人公司工作，上訴人自應為被上訴人辦理勞
      工保險，均如前述，此與上訴人於94年7月1日將被上訴人
      之勞工保險予以退保之原因為何無涉。上訴人此部分抗辯
      ，仍無可取。
（五）再按勞工在同一雇主之事業單位繼續工作，每滿一年發給
      相當於一個月平均工資之資遣費，其餘剩餘月數以比例計
      算，未滿一個月者以一個月計算之資遣費，勞基法第17條
      定有明文。此規定亦為勞工依勞基法第14條第1項規定終
      止契約所準用，勞基法第14條第4項亦有明文。又所謂平
      均工資係指計算事由發生之當日前6個月內所得工資總額
      除以該期間之總日數；而所謂工資，係指因工作而獲得之
      報酬（勞基法第2條第3款及第4款規定參照）。查被上訴
      人離職前六個月之月平均工資為37,000元，為兩造所不爭
      （見本院卷35頁），自被上訴人86年8月28日起至被上訴
      人94年7月27日終止系爭勞動契約之日止，被上訴人之工
      作年資計八年，依勞基法第17條規定計算可得八個基數之
      月平均工資資遣費，依此計算，上訴人應給付被上訴人之
      資遣費計296,000元（月平均工資37,000×年資基數8＝
      296,000）。惟原審判命上訴人應給付之資遣費僅292,917
      元，而被上訴人就此並未提起附帶上訴。則上訴人應給付
      被上訴人之資遣費金額僅292,917元。
四、綜上所述，被上訴人依勞基法第14條第4項及第17條規定，
    請求上訴人給付資遣費292,917元，及自起訴狀繕本送達上
    訴人翌日即94年8月13日起至清償日止，按週年利率5%計算
    之法定遲延利息，洵屬有據，應予准許。原審所為上訴人敗
    訴之判決，並無不合。上訴論旨指摘原判決不當，求予廢棄
    改判，為無理由。
五、至兩造其餘之攻擊或防禦方法，及未經援用之證據，經本院
    斟酌後，認為均不足以影響本判決之結果，自無一一詳予論
    駁之必要，併此敘明。
六、據上論結，本件上訴為無理由，依民事訴訟法第436 條之1
    第3項、第449條第1項、第78條，判決如主文。
中    華    民    國    95    年     5    月    17    日
                  臺灣臺北地方法院勞工法庭
                      審判長  法  官  黃莉雲
                              法  官  林振芳
                              法  官  黃書苑
以上正本係照原本作成。
本判決不得上訴。
中    華    民    國    95    年     5    月    17    日
                              書記官  趙郁涵


司法院資訊處製作；財團法人民間司法改革基金會備份。
